臺灣高等法院刑事裁定
111年度聲再字第196號
再審聲請人
即受判決人  謝朋踴



上列聲請人因強盜案件，對於本院106年度上訴字第634號，中華
民國108年1月31日第二審確定判決（原審案號：臺灣士林地方法
院105年度訴字第29號，起訴案號：臺灣士林地方檢察署104年度
偵字第14771號、第14944號、第15143號），聲請再審，本院裁
定如下：
　　主　文
再審之聲請駁回。 
　　理　由
一、聲請意旨略以：
  ㈠按刑法第47條第1項規定之累犯，以受徒刑之執行完畢，或一
    部之執行而赦免後，五年以內，故意再犯有期徒刑以上之罪
    者，始足當之，查本件原判決以再審聲請人謝朋踴前因違反
    毒品危害防制條例案件，經臺灣新北地方法院以102度簡字
    第3439號判決處有期徒刑3月，上訴後由同院以102年度簡上
    字第436號判決駁回上訴確定，於104年1月19日易科罰金執
    行完畢，詎聲請人於有期徒刑執行完畢後，5年以內故意再
    犯有期徒刑以上之本罪，為累犯，爰依刑法第47條第1項規
    定，加重其刑。惟查，上開新北地院102年度簡上字第436號
    判決確定後，業經聲請人聲請再審，經新北地院以109年度
    聲再字第4號裁定開始再審，回復第二審程序，新北地院管
    轄之第二審合議庭認不得以簡易判決處刑，改依通常程序自
    為第一審判決（109年度再字第2號刑事判決），將原判決撤
    銷，改判聲請人無罪，上訴後由本院以110年度上易字第125
    0號判決駁回上訴確定，是依前揭法條規定意旨，本件聲請
    人所犯加重強盜犯行，自無刑法第47條第1項累犯規定之適
    用，原判決認定本案係累犯，而依上開規定加重其刑，顯有
    違誤。
  ㈡次按法院對於被告有利及不利之證據，應一律注意，綜合全
    案證據資料並本於經驗法則以定其取捨，並將取捨證據及得
    心證之理由於判決內詳為說明，故證據雖已調查，惟倘尚有
    其他必要證據未行調查，致事實仍有疑竇而未臻明白者，即
    與未調查無異，而遽行判決仍屬於審判期日應予調查之證據
    未予調查之違法，查原判決所引用證人李寶芳之證詞，而認
    聲請人於案發前曾與證人李寶芳聯繫，惟觀證人李寶芳之證
    詞反覆不一，且證人李寶芳於原審提出之通聯記錄，均係證
    人李寶芳與同案被告林彥廷之通聯紀錄內容，與本件聲請人
    無關，復參以證人李寶芳與同案被告林彥廷之對話翻拍照片
    ，亦未見聲請人曾與證人李寶芳聯繫之情形，是本案事實上
    並無足以證明聲請人曾與證人李寶芳聯繫之證據，惟原審未
    曾調查聲請人是否曾利用通聯軟體與證人李寶芳聯繫，且該
    事證與待證事實間具重要關聯，即遽為判決，顯有應於審判
    期日調查之證據而未予調查之判決違法。又本案事實上係聲
    請人欲與同案被告林彥廷共同前往催討債務，事前並不知悉
    同案被告林彥庭之犯罪計畫，且聲請人於案發當下均待在車
    上休息，未隨同下車行搶，事後亦未分得任何財物，更無原
    審所認定有接應之情，原審認定事實顯與客觀事證不符，原
    判決應予撤銷，改判被告無罪。
  ㈢綜上，原判決顯有諸多事實認定及法律適用上之違誤，爰依
    刑事訴訟法第420條第1項第4、6款規定聲請再審，請求撤銷
    原判決，裁定准予開始再審等語。
二、按刑事訴訟再審制度，乃判決確定後，以認定事實錯誤為由
    而設之特別救濟制度，為刑事訴訟之發現真實，及發揮再審
    特別程序之個案救濟功能，以避免冤抑。而有罪之判決確定
    後，有刑事訴訟法第420條第1項各款情形之一者，為受判決
    人之利益，得聲請再審；而同條項第4款所稱「原判決所憑
    之通常法院或特別法院之裁判已經確定裁判變更者」，係指
    原判決憑據通常法院或特別法院之另一裁判，為認定事實之
    基礎而諭知有罪之判決後，其所憑之該一其他裁判，業經確
    定裁判變更者而言；如非原判決所憑之裁判即與原判決無涉
    ，更不得據變更之裁判對原判決聲請再審（最高法院108年
    度台抗字第1374號裁定意旨參照）。次按刑事訴訟法第420
    條第1項第6款規定：有罪之判決確定後，因發現新事實或新
    證據，單獨或與先前之證據綜合判斷，足認受有罪判決之人
    應受無罪、免訴、免刑或輕於原判決所認罪名之判決者，為
    受判決人之利益，得聲請再審。又同條第3項規定：第1項第
    3款之新事實或新證據，指判決確定前已存在或成立而未及
    調查斟酌，及判決確定後始存在或成立之事實、證據；且該
    事證本身可單獨或結合先前已經存在卷內之各項證據資料，
    予以綜合判斷觀察，合理相信足以動搖原有罪之確定判決，
    而為受判決人無罪、免訴、免刑或輕於原判決所認罪名之判
    決者，始得聲請再審（最高法院104年度台抗字第231號、第
    203號裁定意旨參照)。又刑事訴訟法第420條第1項第6款所
    謂輕於原判決所認「罪名」，自與輕於原判決所宣告之「罪
    刑」有別，應係指與原判決所認罪名比較，其法定刑較輕之
    相異罪名而言。至於同一罪名之有無刑罰加減之原因，如自
    首、未遂犯、累犯等刑之加減，僅影響科刑範圍，但罪質不
    變，至於宣告刑之輕重，乃量刑問題，均非屬前揭法條所指
    罪名範圍，自不得據以再審（最高法院109年度台抗字第163
    3號裁定要旨參照）。
三、經查：
　㈠原確定判決認定再審聲請人確有本案加重強盜犯行，業經綜
    合相關事證，依據聲請人之供述，復參核證人即同案被告林
    彥廷、胡柏力、項鈞、楊皓凱、證人即被害人李寶芳及陳泰
    宇分別於偵查及原審審理中之證述、汽車租賃定型化契約書
    、汽車出租單、租車店門口及店內監視器錄影翻拍照片、辣
    椒槍銷售紀錄、辣椒槍照片、同案被告林彥廷所持用之門號
    0000000000號行動電話與聲請人持用之門號0000000000號行
    動電話雙向通聯紀錄、作案車輛車行車軌跡之歷史資料查詢
    報表及google map路線圖、原審勘驗現場監視錄影光碟之勘
    驗筆錄及監視器畫面擷取照片等證據，因而認聲請人所為係
    犯刑法第330條第1項、第321條第1項第3款、第4款結夥3人
    以上、攜帶兇器之加重強盜罪，業已詳述其取捨證據及論斷
    之基礎，且對聲請人之辯解亦說明不採理由後詳以指駁，有
    該判決書在卷可稽，核乃法院依憑論理法則及經驗法則，本
    其自由心證對證據予以取捨及判斷所為之結果，係屬其職權
    之適當行使，並無違背經驗法則或論理法則等違法不當情事
    。
　㈡聲請意旨㈠所主張聲請人上開違反毒品危害防制條例案件業經
    開啟再審，並撤銷改判無罪確定，已非聲請人之前科，原判
    決據此錯誤前科於本案依刑法第47條第1項累犯規定加重其
    刑，顯有違誤等語，然聲請人所指原確定判決以其構成累犯
    ，並適用刑法第47條第1項規定加重其刑，顯係爭執同一罪
    名有無加減刑罰之原因，尚非變更原確定判決所認罪名，而
    另成立法定刑較輕之相異罪名或應為受判決人無罪、免訴、
    免刑之判決，又聲請人所指其另案前科經再審改判無罪，並
    經本院以110年度上易字第1250號判決駁回上訴而無罪確定
    之判決，亦非屬原確定判決憑據通常法院或特別法院之另一
    裁判，為認定事實之基礎而諭知有罪之判決後，其所憑之該
    一其他裁判，業經確定裁判變更者之情形，是本件聲請人所
    指另案因經開啟再審改判無罪，已非前科，故本案不構成累
    犯乙節，無論是否有據，僅足影響刑之輕重，對原判決為加
    重強盜罪之有罪判決事證並無影響，既無法使有罪確定判決
    之心證產生合理懷疑之動搖，亦不能形成輕於原確定判決所
    認罪名之判決，依前開最高法院判決意旨，自難認符合刑事
    訴訟法第420條第1項第4、6款所規定之法定再審事由。
　㈢又聲請意旨㈡主張原判決未予調查聲請人是否曾利用通聯軟體
    與證人李寶芳聯繫，即據以證人李寶芳之證詞認定聲請人曾
    與證人李寶芳聯繫，已有審判期日應予調查之證據未予調查
    之判決違法情事，且聲請人事前不知悉同案被告林彥廷之犯
    罪計畫，於案發時亦僅係待在現場之車輛上休息，並無參與
    下手行搶，事後亦無分贓財物，更無接應同案被告等人之行
    為，原判決認定事實與實情不符，請求開啟再審，撤銷原判
    決並改判無罪等語。惟查：
　1.就聲請人於本案如何與共犯共謀犯罪計畫等情，業經原判決
    於理由欄，貳、實體部分：二㈠3.至㈥說明略以：同案被告項
    均、胡柏力及楊皓凱3人，均為謝朋踴之友人，並應謝朋踴
    之邀請，始共同籌劃並參與本案犯罪計畫，謝朋踴並與其他
    同案被告共同規劃，於交易時先要求對方拿出鈔票以供驗鈔
    ，待驗鈔之過程中，再由項鈞說是假鈔，然後由林彥廷與項
    鈞拿辣椒槍朝對方噴射，同時安排胡柏力、楊皓凱在旁邊埋
    伏。林彥廷、項鈞、胡柏力及楊皓凱1人各分配1支辣椒槍，
    案發當下謝朋踴並以手機通訊聯絡方式，向其他同案被告下
    指示並確認計畫之進行等節，業據證人即同案被告林彥廷證
    稱明確（見偵14771號卷第82至83頁、第144至147頁、第176
    至177 頁、原審卷二第167至177頁），參以胡柏力係謝朋踴
    邀集聯繫而來，胡柏力再邀集聯繫項鈞、楊皓凱，進而共同
    參與本案犯罪計畫乙節，業據證人胡柏力、項鈞及楊皓凱3
    人證述在案（見原審卷二第178頁反面至181頁、第186頁、
    第245至248頁、第257頁、見原審卷二第261頁、第262頁反
    面），並為謝朋踴所供稱：伊與胡柏力認識一年，係由伊與
    胡柏力聯絡，胡柏力他們過來，就開往大佳河濱公園…，大
    家都散了之後，我與林彥廷一直都在一起沒有離開，林彥廷
    叫我用APP密胡柏力他們回來，…所以他們就回來了等語（見
    原審卷二第189頁反面、第190頁反面至191頁反面），且林
    彥廷於大佳河濱公園附近進行現場勘查期間及在汐止案發現
    場等候李寶芳期間，與謝朋踴間有密切電話通聯乙情，此有
    林彥廷所持用之門號0000000000號行動電話與謝朋踴持用之
    門號0000000000號行動電話雙向通聯紀錄可按（見偵15143
    號卷一第202、207至208頁），均核與證人林彥廷上開證述
    內容大致相符，益徵林彥廷所述情節應堪採信。衡以謝朋踴
    出面購買辣椒槍之事，亦經證人即該槍販店員工沈伯燁指證
    明確（見原審卷一第211頁），有沈伯燁指認照片、銷售紀
    錄、辣椒槍照片在卷可按（見原審卷一第212至216頁），謝
    朋踴亦坦認確有出面購買4支辣椒槍之事（見原審卷二第190
    頁）。酌以由謝朋踴購買4支辣椒槍之時間點係在租用本件
    作案車輛後緊接所為，且謝朋踴一次購買辣椒槍之數量竟多
    達「4支」，核與本案現場作案人數係5人，扣除因向李寶芳
    騙稱南下而躲在車上不能現身之謝朋踴外，其餘至現場實施
    強盜、埋伏之人數共計「4名」，數量竟恰好相符，若非謝
    朋踴事前即有謀議計畫，豈能如此剛好，購買「4支」辣椒
    槍與後來4名共犯所需持用「4支」辣椒槍之數量相吻合，適
    足徵林彥廷上開所述，其與謝朋踴事前如何共謀作案之情非
    虛。
　2.另觀諸原判決以理由欄，貳、實體部分：二㈨就聲請人與同
    案被告間如何共同參與本案犯行等情節之說明：依李寶芳於
    原審所述，其原係向謝朋踴詢問購買愷他命，是謝朋踴要其
    聯絡林彥廷，而謝朋踴於李寶芳與林彥廷聯繫交易期間，向
    李寶芳表示其南下不在臺北，在林彥廷懷疑大佳河濱公園有
    可疑車輛而未再與李寶芳聯絡時，由謝朋踴向李寶芳探聽虛
    實，林彥廷始再與李寶芳改約汐止案發地交易地點見面，案
    發後，李寶芳聯繫不上林彥廷後，請謝朋踴代為尋找林彥廷
    時，謝朋踴亦隨之失聯，未再與李寶芳聯繫等情（見原審卷
    二第73頁、第89頁反面），核與林彥廷所稱：李寶芳要向謝
    朋踴購買愷他命，謝朋踴請李寶芳與伊聯繫，之後伊以通訊
    軟體與李寶芳聯繫，約定交易2公斤45萬元愷他命後，李寶
    芳要上臺北交易當天，晚上8時許謝朋踴與伊一起去租作案
    車輛，隨後買辣椒槍4支，謝朋踴電話聯繫胡柏力等人前來
    全聯超市碰面，即出發前往大佳河濱公園，之後因覺有可疑
    車輛，決定撤退，李寶芳打電話給伊，伊沒有接，李寶芳改
    撥予謝朋踴，要找伊交易毒品，由謝朋踴向李寶芳表示要找
    找看，伊才回電給李寶芳，改約交易地點，約好後，謝朋踴
    即聯絡胡柏力等人前來全聯超市碰面，再去汐止案發地點，
    整個過程中謝朋踴均一直與伊在一起等情，互核係屬相符，
    而謝朋踴亦坦承：案發當日李寶芳有向伊聯繫，伊有跟李寶
    芳騙說伊要去南部，實際上伊係與林彥廷在一起等情（見原
    審卷二第93頁），則由謝朋踴上開與李寶芳聯繫、一同承租
    作案車輛、出面購買辣椒槍，在案發現場待在車上與林彥廷
    密切聯繫而始終參與之情節，自足認謝朋踴對於林彥廷以假
    借毒品交易為由，詐騙李寶芳帶鉅額現金見面交易，再以辣
    椒槍向李寶芳等人強取現金乙情，相互間存有犯意上之聯絡
    ，並有行為之分擔等語。
　3.是原判決認定聲請人與同案被告間如何為犯罪計畫擬定，並
　　共同參與本案加重強盜之犯罪事實，已參酌前述各項證據資
　　料，並有證人即同案被告林彥廷、胡柏力、項鈞及楊皓凱證
　　詞可憑，非僅憑證人李寶芳之證述即為不利聲請人之認定，
　　且證據取捨應由事實審之法院依自由心證綜合認定之，復以
　　證據之取捨及事實之認定，均屬事實審法院判斷之職權，原
　　判決之採證認事並未違反證據法則，是上開聲請意旨，或係
　　指涉原確定判決認定事實是否違反證據法則而違背法令之範
　　疇，或為對原確定判決認定的事實再行爭辯，均未具體指陳
　　有何足以動搖原有罪確定判決之新事實或新證據，亦顯與刑
　　事訴訟法第420條第1項第6款所規定之要件有違。是依前揭
　　法條規定及最高法院判決意旨，聲請意旨㈡據此聲請再審，
　　難謂與刑事訴訟法第420條第1項第6款之要件相符。而審判
　　期日應予調查之證據未予調查之判決違背法令，乃是否得據
　　以提起非常上訴之問題，與再審程序係就原確定判決認定事
　　實是否錯誤之救濟制度無涉，聲請人執此聲請再審，尚屬無
　　據，併予敘明。
　四、綜上所述，聲請人據以聲請再審所提之理由，或所提出之
      新事實、新證據，無論單獨或與先前之證據綜合判斷，尚
      不足以對原確定判決之事實認定產生合理之懷疑，均無礙
      於原確定判決事實之認定，而不足以影響於判決之結果，
      聲請人徒憑己意，對於事實審法院依職權所為取捨證據、
      認定事實之理由再次爭辯，核與刑事訴訟法第420條第1項
      第4款、第6款及第3項規定之再審要件不符。從而，本件
      再審之聲請，核無理由，應予駁回。
據上論斷，應依刑事訴訟法第434條第1項，裁定如主文。
中　　華　　民　　國　　111 　年　　5 　　月　　23　　日
                  刑事第八庭  審判長法　官  陳世宗
                                    法　官  吳勇毅
                                    法　官  呂寧莉
以上正本證明與原本無異。
如不服本裁定，應於收受送達後10日內向本院提出抗告狀。
                                    書記官  賴資旻
中　　華　　民　　國　　111 　年　　5 　　月　　23　　日